【裁判字號】    88,訴,214
【裁判日期】    890124
【裁判案由】    偽造貨幣
【裁判全文】
臺灣新竹地方法院刑事判決                        八十八年度訴字第二一四號
    公  訴  人  臺灣新竹地方法院檢察署檢察官
    被      告  戊○○
    選任辯護人  盛枝芬
    被      告  丙○○
    指定辯護人  本院
右列被告因偽造貨幣案件，經檢察官提起公訴（八十七年度偵字第七二三一號），本
院判決如左：
    主  文
戊○○共同連續行使偽造之通用紙幣，處有期徒刑年貳月。
丙○○共同連續行使偽造之通用紙幣，累犯，處有期徒刑年貳月。
偽造之新臺幣壹仟元通用紙幣肆拾張，沒收。
    事  實
戊○○曾於民國七十九年間因賭博案件，經本院判處有期徒刑四月確定，而於八十年
三月十一日執行完畢（不構成累犯）；丙○○則於八十四年間因竊盜案件，經本院判
處有期徒刑一年確定，甫於八十五年九月二十日執行完畢（起訴書誤載為八十五年十
月間執行完畢），均不知悔改。緣戊○○因缺錢花用，而綽號「阿順」之不詳年籍姓
名男子又積欠其二萬元賭債，雖明知綽號「阿順」之不詳年籍姓名男子所持有之面額
新臺幣（下同）壹仟元通用紙幣係偽造之偽鈔，竟仍基於供行使之用之意圖及行使偽
造通用紙幣之概括犯意，而於八十七年十一月八日晚上十一時許，在台中市某不詳處
所，收受收集由該綽號「阿順」之不詳年籍姓名男子交付之偽造壹仟元面額通用紙幣
偽鈔四十張，以抵償前開二萬元賭債。旋其收集取得前開偽造之壹仟元面額通用紙幣
偽鈔，果基於行使偽造通用紙幣之概括犯意，自八十八年十一月十一日凌晨零時許起
，駕駛車牌號碼ＨＨ－四三八五號自用小客車北上，沿途連續先後四次在不詳處所之
雜貨店，分別持前開偽造之面額壹仟元通用紙幣偽鈔各一張行使詐購香煙，藉以找取
詐得真實之通用紙幣及香煙。嗣於同日下午一時許，其因懼怕自己為警查獲，乃至新
竹市○區○○路一段一０八巷一０二號丙○○住處找丙○○，且將其收集持有偽造面
額壹仟元通用紙幣偽鈔之事告知丙○○，而與丙○○共同基於前開行使偽造通用紙幣
之概括犯意聯絡，隨即駕駛前開車牌號碼ＨＨ－四三八五號自用小客車搭載丙○○外
出，俟機尋找目標。旋先於同日下午二時三十分許，在新竹縣湖口鄉○○街一一八號
丁○○經營之山水金香店附近，戊○○即將其收集持有之面額壹仟元通用紙幣偽鈔其
中一張交由丙○○行使，並在車上等待接應，丙○○乃持以行使向丁○○詐購檀香粉
，使丁○○不疑有詐，因之陷於錯誤，而如數將價值一百四十元之檀香粉及真實之通
用貨幣、紙幣共八百六十元（按五百元紙幣一張、一百元紙幣三張及五十元貨幣硬幣
一枚、十元貨幣硬幣一枚）交付。嗣因丁○○及時察覺丙○○交付之面額壹仟元通用
紙幣偽鈔一張有異，隨即持往臺灣中小企業銀行鑑定確為偽鈔，乃又趕往新竹縣警察
局竹北分局湖口分駐所報案，而交警扣得該面額壹仟元通用紙幣偽鈔一張。繼之，同
日下午三時許（起訴書誤載為同日下午三時三十分許），在新竹縣新豐鄉○○路○段
新竹區中小企業銀行附近，戊○○又再將其收集持有之面額壹仟元通用紙幣偽鈔一張
交由丙○○行使，並在車內等候接應，而丙○○乃又如法泡製，隨即下車欲持以行使
向附近之某金香店詐購檀香粉，然因該金香店恰巧缺貨，丙○○乃在該金香店等候金
香店老闆外出取貨，旋新竹縣警察局竹北分局山崎派出所警員潘志銘、陶海樑適巡邏
至該處，並接獲新竹縣警察局竹北分局勤務中心之通報，乃循線查獲在前開車牌號碼
ＨＨ－四三八五號自用小客車內之戊○○，並扣得其持有尚未使用之面額壹仟元通用
紙幣偽鈔三十四張；而丙○○發現戊○○為警查獲後，即徒步離開該金香店，致行使
該偽造之仟元通用紙幣偽鈔未得逞，然仍於同日下午三時三十分許，在新竹縣新豐鄉
○○路○段九三巷為警循線查獲，並扣得其持有欲行使而尚未行使之面額壹仟元通用
紙幣偽鈔一張（共三十六張均由臺灣銀行新竹分行依法截留）。案經新竹縣警察局竹
北分局報告臺灣新竹地方法院檢察署檢察官偵查起訴。
    理  由
一、訊據被告戊○○固不否認有前揭連續行使面額壹仟元通用紙幣偽鈔之情事，惟矢
    口否認有意圖供行使之用而收集偽造之通用紙幣及行使偽造之通用紙幣犯行，被
    告丙○○亦矢口認有行使偽造之通用紙幣犯行，被告戊○○並辯稱伊係事後始知
    偽鈔，該偽鈔係伊任職聯盟車業行擔任業務員向機車行收取之貨款，後來伊交回
    聯盟車業行時，經會計乙○○發現係偽鈔退回，伊因不甘損失，才持以行使，以
    減少損失，且被告丙○○亦不知係偽鈔云云；另被告黃原亦辯稱伊不知被告戊○○交給伊使用之仟元紙幣係偽鈔云云。然查：
（一）右揭事實業據被告戊○○迭於警訊及偵查中供稱：「我持四十張偽鈔於八十七
      年十一月十一日凌晨零時從台中北上，沿途購物用了四張千元偽鈔（正確地點
      我忘記了），於下午十三時到丙○○他家找他外出．．．我只給他兩張千元偽
      鈔，叫他去買東西，他知道我給他的千元鈔票是偽鈔．．．我於八十七年十一
      月十一日下午十四時三十分載丙○○前往竹縣湖口一家金香店（．．．山水金
      香店竹縣湖口中興路一一八號）購買檀香粉，由丙○○持一張千元偽鈔進入買
      檀香粉，我在外面等候，丙○○買一百四十元檀香粉換得真鈔八百四十元，就
      拿給我保管．．．本來湖口買完要前往新豐建興路金香店再以同一手法購物．
      ．．差不多八十七年十一月八日晚十一時許在台中市（正確地點我不曉得）一
      男子叫阿順（正確年籍我不曉得）拿四萬塊偽鈔要來抵欠我的二萬元賭債，我
      就把他拿給我的四十張偽鈔收下（．．．作何用途？）我沒錢花用，想持偽鈔
      去換真鈔來使用．．．我有賭博前科」、「我從臺中北上到新竹找丙○○在路
      上用了四張，在不同的地點分別使用，地點我忘了，但都是向雜貨店買香煙．
．．（假鈔來源？）我去台中賭博贏錢，向人家要來的賭債」等情明確，核與
      被害人丁○○於警訊及本院審理時指述之情節相符，並有贓物領據一紙在卷可
      證，且扣案之面額壹仟元通用紙幣三十六張色彩均較一般真鈔泛白、較舊色，
      浮水印以手指數鈔時，能感覺較為浮出、手感不佳，業經檢察官勘驗屬實，有
      勘驗筆錄及扣案之面額壹仟元通用紙幣三十六張照片一禎在卷足稽；又扣案之
      面額壹仟元通用紙幣三十六張經鑑定結果確係偽鈔等情，亦有臺灣銀行新竹分
      行八十七年十二月十五日銀竹出字第八六一七號函暨截留偽造新臺幣券通報單
      一紙附卷足參。參以被害人丁○○於本院審理時亦到庭指稱：「當時．．．一
      輛白色轎車停在我店前方約百公尺處，瘦者（按即被告丙○○）下車到店表示
      買檀香粉．．．我剛好沒有零錢找，我到對面機車行．．．換．．．我．．．
      找給瘦者，該瘦者就剛離開時，機車行老闆就就我過去說該千元鈔．．．可能
      是偽鈔，我就跑出去看車牌號，但車子就走了．．．（瘦者買檀香粉神情如何
      ？）．．．頭低低的，離開時很快離開，用小跑步．．．他有看到我跑出來看
      他車牌．．．（如何確定瘦者有看到你跑出來看車牌？）因他有回頭過來看，
      他是一開始快步走，等看到我忡出來看車牌時，其即用小跑步上車．．．（小
      跑步距上車之距多遠？）約六十至七十公尺左右，我追二、三十公尺」等情無
      訛，顯然被告丙○○持面額壹仟元通用紙幣偽鈔一張向被害人丁○○詐購檀香
      粉時，應確知係偽鈔，否則被害人丁○○發現偽鈔而追出來時，即無慌張跑步
      上車之理。據此，足見被告戊○○於警訊中供稱被告丙○○確知扣案之仟元通
      用紙幣係偽鈔等情，應與事實相符。至被告戊○○於偵查中及本院審理時翻異
      此部分供述，辯稱被告丙○○當時不知係偽鈔云云，則顯係事後迴護被告丙○○之詞，不足採信。另被告丙○○辯稱伊不知係偽鈔云云，亦係意圖卸責之詞
      ，亦無足採。況證人即查獲之警員潘志銘亦到庭證稱：「被告車子已停止、熄
      火．．．一人在車上駕駛座．．．就直接把蕭帶回派出所．．．再回到現場問
      附近一家金香店，店內小孩．．．說有一黑色衣服之男子（按即被告丙○○）
      要來買檀香粉，其父出去拿貨．．．該男子就已經走了．．．該看店小孩告知
      我們黃走之方向．．．我們即朝該方向去追．．．（金香店門口可看到蕭停車
    處？）是的．．．（你們查獲蕭時，被告黃若在門口應可看到？）是的．．．
      黃看到我們顯出很驚訝」等情屬實，足證被告丙○○應係在新竹縣新豐鄉○○
      路某金香店等候時，因發現被告戊○○已為警查獲，乃離開該金香店無疑。
（二）被告戊○○於本院審理時固不否認前開於警訊及偵查中所為供述係出於自由意
      志之任意性自白，惟改辯稱伊於警訊及偵查中之自白係隨意供述，並非實情，
      實際上偽鈔係伊伊任職聯盟車業行擔任業務員向機車行收取之貨款，後來伊交
      回聯盟車業行時，經會計乙○○發現係偽鈔退回，伊因不甘損失，才持以行使
      云云。而證人即被告戊○○之同事甲○○雖到庭略為相同之證述，然經本院將
      被告戊○○與證人甲○○隔離訊問，證人甲○○乃證稱被告戊○○曾於八十七
      年十一月初（即被告蕭成易為警查獲前數日）某日早上十一時許將收取之貨款
      交給會計乙○○，嗣經乙○○發現部分偽鈔，後來伊有事先離開，不知被告戊○○與乙○○如何處理偽鈔之事，伊係事後才聽被告戊○○說乙○○將偽鈔退
      還，並要求被告戊○○另補足真鈔云云；而被告則供稱伊係於八十七年十一月
      十日（即被查獲前一日）下午四時許將收取之貨款交給會計乙○○，嗣經乙○○發現部分偽鈔後，乃將偽鈔退還伊，並要求伊以真鈔補足，此過程證人甲○○全程在場云云。揆諸被告戊○○與證人甲○○前開所為供證，乃顯然前後矛
      盾，足證應係事後串證之詞，洵無足採。況縱然被告戊○○確有將偽鈔持交聯
      盟車業行之會計乙○○，然此亦不足證該偽鈔確係其所收取之貨款，且不足以
      排除被告收受收集由綽號「阿順」之不詳年籍姓名男子交付之偽造壹仟元面額
      通用紙幣偽鈔四十張，以抵償前開二萬元賭債後，再持混充收取之貨款以交給
      會計之情形。第按，一般人應均深知明知為偽鈔而收集行使之罪責甚重，避之
      已唯恐不及，倘為警查獲，只見規避知情者眾，豈有反而自行杜撰明知為偽鈔
      而收集行使之事實，以招致重罪之理。是被告戊○○另辯稱伊於警訊及偵查中
      之自白係隨意供述，並非實情云云，乃顯與常情相違，自不足採信。
（三）綜上，本件事證已甚明確，被告等犯行均洵堪認定。
二、核被告戊○○、丙○○行使偽造之通用紙幣，所為係均犯刑法第一百九十六條第
    一項之行使偽造之通用紙幣罪。又被告戊○○、丙○○就最後二次行使偽造之通
    用紙幣既遂及行使偽造之通用紙幣未遂犯行部分，彼此間有犯意之聯絡及行為之
    分擔，均為共同正犯。又被告戊○○先後五次行使偽造之通用紙幣既遂及一次行
    使偽造之通用紙幣未遂犯行；被告丙○○一次行使偽造之通用紙幣既遂及一次行
    使偽造之通用紙幣未遂犯行，均時間緊接，反覆為之，手法相同，所犯又均係犯
    罪構成要件相同之罪，顯均係基於概括之犯意為之，應均依連續犯之規定論以刑
    法第一百九十六條第一項行使偽造之通用紙幣罪一罪，並均依法加重其刑。另被
    告戊○○意圖供行使之用而收集偽造之通用紙幣，並於收集後果持以行使，則其
    意圖供行使之用而收集偽造之通用紙幣之低度行為應為行使之高度行為所吸收，
    爰不另論其意圖供行使之用而收集偽造之通用紙幣罪。又行使偽造之通用紙幣以
    詐購物品，而詐得找取真實之通用紙幣及物品，本質上即含有詐欺之成分，自為
    行使偽造之通用紙幣行為所吸收（參見最高法院四十二年度臺上字第四一０號判
    例），故亦不另論詐欺取財罪。第查，被告丙○○曾於八十四年間因竊盜案件，
    經本院判處有期徒刑一年確定，甫於八十五年九月二十日執行完畢之事實，業據
    被告丙○○供述屬實，並有臺灣新竹地方法院檢察署刑案資料查註紀錄表及本院
    被告全國前案紀錄表等附卷足稽，茲於執行完畢後五年以內再犯有期徒刑以上之
    本罪，為累犯，應依法遞加重其刑。爰審酌被告戊○○曾於民國七十九年間因賭
    博案件，經本院判處有期徒刑四月確定，而於八十年三月十一日執行完畢，有前
    開臺灣新竹地方法院檢察署刑案資料查註紀錄表及本院被告全國前案紀錄表等附
    卷足稽，竟仍不知悔改，復意圖供行使之用，而以賭債抵債之方式收集取得仟元
    偽鈔紙幣行使，且被告等均年輕力壯，不思以正途賺取報酬，竟持偽造之通用紙
    幣千元紙鈔行使藉以洗錢，以圖謀不法利得，足以妨害社會正常之經濟發展及國
    家之金融秩序，犯罪後又均飾詞狡辯，不見悔意，惟念渠等犯罪之手段、情節均
    尚非重大，已行使得逞之偽鈔僅五張，所生之危害亦非重大等一切情狀，分別酌
    予量處如主文所示之刑，以資懲儆。末查，扣案之偽造仟元通用紙幣三十六張雖
    由臺灣銀行新竹分行依法截留；另被告戊○○已使用之偽造仟元通用紙幣四張，
    雖未扣案，然無法證明業已滅失，應均依刑法第二百條之規定，不問是否屬於犯
    人與否，亦不問是否扣案，均應依法宣告沒收。（最高法院五十二年度台上字第
    一三０二號判決參照）。
據上論斷，應依刑事訴訟法第二百九十九條第一項前段，刑法第二十八條、第五十六
條、第一百九十六條第一項、第四十七條、第二百條，罰金罰鍰提高標準條例第一條
前段，判決如主文。
本案經檢察官黃仁宏到庭執行職務。
中      華      民      國    八十九      年    一      月  二十四      日
                                    台灣新竹地方法院刑事第二庭
                                        法  官  汪  銘  欽
右正本證明與原本無異。
如不服本判決，應於判決送達後十日內向本院提出上訴狀（應附繕本），上訴於臺灣
高等法院。
                                        書記官  鄭  敏  郎
中      華      民      國    八十九      年    一      月  二十四      日
附論罪科刑法條：
刑法第一百九十六條第一項：
行使偽造、變造之通用貨幣、紙幣、銀行券，或意圖供行使之用而收集或交付於人者
，處三年以上十年以下有期徒刑，得併科五千元以下罰金。


司法院資訊處製作；財團法人民間司法改革基金會備份。
